臺灣彰化地方法院民事判決
110年度簡上字第111號
上  訴  人  黃煌彬  
訴訟代理人  黃勁璋  
被上訴人    台中商業銀行股份有限公司

法定代理人  王貴鋒  
訴訟代理人  孫頡儒  
上列當事人間分配表異議之訴事件，上訴人對於民國110年5月18
日本院彰化簡易庭110年度彰簡字第97號第一審判決提起上訴，
本院於111年10月19日言詞辯論終結，判決如下：
    主      文
原判決關於駁回上訴人後項之訴，暨此部分訴訟費用負擔之裁判
廢棄。
上開廢棄部分，本院109年度司執字第59104號清償債務強制執行
事件於民國110年1月29日所製作之分配表，其中次序1所列被上
訴人債權利息新臺幣452,760元及前未受償之其他利息新臺幣947
,296元部分，應將民國103年2月21日前之利息剔除，不列入分配
。
其餘上訴駁回。
第一、二審訴訟費用（除第一審確定部分外）由被上訴人負擔42
%，餘由上訴人負擔。
    事實及理由
一、上訴人主張：
　㈠被上訴人持有本院於民國98年2月18日所核發之彰院賢91執癸
    字第11781號債權憑證（下稱系爭債權憑證）聲請本院以109
    年度司執字第59104號清償債務強制執行事件(下稱系爭執行
    事件）為強制執行，經執行法院製作110年1月29日分配表（
    下稱系爭分配表）。
　㈡被上訴人未於5年內更新系爭債權憑證，依民法第126條規定
    ，利息請求年限為5年，故系爭分配表次序1所記載被上訴人
    之債權，其中債權利息新臺幣（下同）452,760元及前未受
    償之其他利息947,296元合計1,400,056元（452,760元+947,
    296元=1,400,056元），部分已超過5年期限，以5年計算為5
    56,422元(1,011,677元×11%×5=556,422元），上開利息1,40
    0,056元應剔除843,634元(1,400,056元-556,422元=843,634
    元）。另所記載之債權違約金90,552元及前未受償之違約金
    671,780元共762,332元（90,552元+671,780元=762,332元）
    ，係以利息方式計算，按民法第126條規定請求上限5年，以
    5年計算為111,284元(1,011,677元×2.2%×5=111,284元)，上
    開違約金762,332元應剔除651,048元（762,332元-111,284
    元=651,048元）；又縱依15年時效計算，超過15年之違約金
    亦應剔除。爰依強制執行法第41條之規定，提起分配表異議
    之訴等語。
二、被上訴人答辯：
　㈠訴外人普羅明股份有限公司（下稱普羅明公司）於89年間陸
    續向被上訴人借款，至91年間未依約繳款，經被上訴人對連
    帶債務人普羅明公司、黃欽榮即黃勁璋、上訴人、黃湧晉即
    黃欽漢、陳福生等5人聲請支付命令確定（本院91年度促字
    第18113號支付命命，下稱系爭支付命令）。被上訴人於94
    年2月16日以系爭支付命令暨確定證明書聲請強制執行，於
    進行期間，知悉普羅明公司對明台產物保險股份有限公司（
    下稱明台產物保險公司）尚有理賠金可領取（即被上訴人於
    本院91年度執全字第867號假扣押案件之假扣押標的），遂
    於94年6月10日聲請追加併案91年度執癸字第11781號執行普
    羅明公司對明台產物保險公司之理賠金。
　㈡系爭執行事件係就本院91年度執字第11781號執行事件分配不
    足繼續分配，系爭分配表次序1所載利息452,760元係自105
    年12月29日計算至110年1月21日之利息(109年11月24日91年
    執字第11781號之1分配表債權計算利息至105年12月28日）
    ；前未受償利息947,296元，係依據109年11月24日91年執字
    第11781之1號次序7所列之利息1,280,839元（94年6月29日
    至105年12月28日），扣除該案可受領之分配款257,935元及
    109年1月2日製作之107年度司執字第50391號分配表可受領
    分配款75,614元(應為75,608元），金額即為947,296元（1,
    280,839元-257,935元-75,608元=947,296元）。
　㈢被上訴人一直有對上訴人聲請強制執行，時效重行起算，並
    未消滅，且違約金時效為15年。另訴外人黃羚綺曾就被上訴
    人於91年執字第11781號強制執行事件債權是否罹於時效提
    起分配表異議之訴，業經本院106年度訴字第213號、臺灣高
    等法院臺中分院108年度上字第101號事件（下稱另案）判決
    確定被上訴人之債權未罹於時效，應予列入分配等語。
三、本件上訴人於原審主張被上訴人之請求權已罹於時效而消滅
    ，請求將系爭分配表分配予被上訴人之次序1分配金額192,0
    76元及次序2分配金額13元剔除，不列入分配，改分配其他
    債權人。原審為上訴人敗訴之判決。上訴人部分不服，就利
    息、違約金為時效抗辯，提起上訴（本金及5年之利息、違
    約金部分未據上訴，已告確定），並聲明：⑴原判決不利於
    上訴人後2項部分廢棄。⑵系爭分配表次序1所列被上訴人債
    權利息452,760元及前未受償之其他利息947,296元合計1,40
    0,056元，應縮減843,634元。⑶系爭分配表次序1所列被上訴
    人之違約金90,552元及前未受償違約金617,780元合計762,3
    32元，應扣除651,048元，剩餘111,284元。被上訴人則答辯
    聲明：上訴駁回。
四、得心證之理由：
　㈠按債權人或債務人對於分配表所載各債權人之債權或分配金
    額有不同意者，應於分配期日一日前，向執行法院提出書狀
    ，聲明異議；異議未終結者，為異議之債權人或債務人，得
    向執行法院對為反對陳述之債權人或債務人提起分配表異議
    之訴，強制執行法第39條第1項、第41條第1項前段分別定有
    明文。查上訴人為系爭執行事件之債務人，其對於系爭分配
    表其中次序1、2被上訴人之分配金額不同意，已於分配期日
    （110年2月24日）一日前，於110年2月22日向執行法院聲明
    異議之事實，業經本院調取系爭執行事件卷宗核閱屬實，則
    上訴人提起本件分配表異議之訴，程序上並無不合。
　㈡次按請求權，因15年間不行使而消滅。但法律所定期間較短
    者，依其規定。利息、紅利、租金、贍養費、退職金及其他
    1年或不及1年之定期給付債權，其各期給付請求權，因5年
    間不行使而消滅。消滅時效，因起訴而中斷；依督促程序，
    聲請發支付命令、開始執行行為或聲請強制執行，與起訴有
    同一效力。時效中斷者，自中斷之事由終止時，重行起算。
    因起訴而中斷之時效，自受確定判決，或因其他方法訴訟終
    結時，重行起算。時效中斷，以當事人、繼承人、受讓人之
    間為限，始有效力。民法第125條、第126條、第129條第1項
    第3款、第2項第1款、第5款、第137條第1項、第2項、第138
    條分別定有明文。又按違約金係因債務人給付遲延時，債權
    人始得請求，既非定期給付之債，與民法第126條所規定之
    性質不同，其時效期間應為15年（最高法院95年度台上字第
    633號判決意旨參照）。此外，連帶債務之債權人，得對於
    債務人中之一人或數人或其全體，同時或先後請求全部或一
    部之給付，民法第273條第1項亦有明文。從而，債權人對各
    連帶債務人之時效情形自可不同。
　㈢上訴人主張被上訴人之利息債權超過5年部分已逾時效而消滅
    ，為被上訴人所否認。經查：
　1.本件經調閱相關強制執行卷宗，被上訴人對上訴人聲請強制
    執行之情形如下：
　①被上訴人於94年2月16日以系爭支付命令及確定證明書為執行
    名義，聲請對連帶債務人上訴人、普羅明公司、黃勁璋、黃
    湧晉、陳福生等5人強制執行（本院94年度執字第2253號）
    ，因執行標的拍賣後不足受償，於94年11月10日核發94執癸
    字第2253號債權憑證。
　②被上訴人於上開執行事件，於94年6月10日提出追加強制執行
    聲請狀，追加強制執行債務人對第三人明台產物保險公司之
    保險理賠金。經執行法院併入本院91年度執字第11781號執
    行事件併案執行，因債權聚訟，就可先分配者予以分配後，
    因執行金額不足清償債權，於98年2月18日核發系爭債權憑
    證（上載執行名義名稱為系爭支付命令、本院94年度執癸字
    第2253號債權憑證）。
　③被上訴人於108年2月21日以系爭債權憑證為執行名義，聲請
    對上訴人之不動產實施強制執行（本院108年度司執字第787
    0號），經執行法院併入其他債權人聲請執行之107年度司執
    字第50391號併案執行，製作109年1月2日分配表，被上訴人
    受償75,614元，由書記官於系爭債權憑證繼續執行紀錄表填
    載執行情形，於109年1月17日發函通知被上訴人該執行事件
    已執行終結。
　④被上訴人於109年12月16日以系爭債權憑證為執行名義，聲請
    追加執行本院91年度執癸字第11781號之1分配表所載其中次
    序20上訴人為普羅明公司之債權人可領取之分配款（即系爭
    執行事件）。
　2.本院91年度執字第11781號執行事件係訴外人寶煒企業有限
    公司聲請對普羅明公司強制執行，執行之標的為普羅明公司
    對明台產物保險公司之火險等理賠金。雖被上訴人於本院94
    年度執字第2253號事件於94年6月10日曾聲請併案執行，嗣
    經執行法院於98年2月18日核發系爭債權憑證，惟依前述㈡之
    說明，對上訴人並不生時效中斷效力。
　3.被上訴人辯稱另案判決已認定其債權並未罹於時效，固據其
    提出另案第二審判決為證（見原審卷第52-76頁）。惟另案
    係訴外人黃羚綺主張其為普羅明公司之債權人，依民法第24
    2條規定代位普羅明公司對蔡瑞寬以外之債權人為時效抗辯
    ，對本院91年度執字第11781號事件提起分配表異議之訴。
    另案執行事件之債務人為普羅明公司，執行標的物為普羅明
    公司對明台產物保險公司之保險金債權，故另案判決認定因
    普羅明公司對明台產物保險公司之保險金債權尚未全部執行
    完畢，執行程序仍未終結，被上訴人對普羅明公司之債權請
    求權並無罹於時效。尚與兩造間之時效情形無涉，自不能據
    為有利於被上訴人之認定。
　4.被上訴人之利息債權請求權時效為5年，被上訴人依上所述
    並未證明其於系爭債權憑證核發後5年內有對上訴人為中斷
    時效之行為，則被上訴人於108年2月21日再對上訴人聲請強
    制執行（本院108年度司執字第7870號），續於109年12月16
    日聲請系爭執行事件，始生中斷時效之情事，故自108年2月
    21日聲請強制執行往前推算逾5年者，即103年2月21日前之
    利息債權請求權自已罹於時效而消滅(即被上訴人之利息債
    權應自103年2月22日起算至清償日止）。
  ㈣上訴人主張被上訴人之違約金債權請求權超過5年部分已逾時
    效而消滅，為被上訴人所否認。查違約金債權之請求權時效
    為15年，已如前述。而被上訴人取得系爭支付命令後，於94
    年2月16日聲請對上訴人等人之財產為強制執行，已生中斷
    時效之效力，嗣後被上訴人於94年11月10日取得債權憑證，
    執行程序終結而重新起算消滅時效。被上訴人於108年2月21
    日又聲請對上訴人為強制執行，並未逾15年；其於該次執行
    程序執行終結後，又於109年12月16日再聲請強制執行（系
    爭執行案件），亦未逾15年。故上訴人主張被上訴人之違約
    金債權超過5年部分已罹於時效而消滅，為無可採。
　㈤綜上所述，系爭分配表次序1所列被上訴人借款之債權利息45
    2,760元及其他利息947,296元，其中103年2月21日前之利息
    債權已罹於時效而消滅，則上訴人為時效抗辯，請求將系爭
    分配表所列被上訴人於103年2月21日前之債權利息剔除，不
    列入分配(即自103年2月22日起計算利息），為有理由，應
    予准許，逾此範圍之請求，為無理由，應予駁回。原審就上
    開應准許部分駁回上訴人之請求，尚有未洽，上訴意旨指摘
    此部分判決不當，求予廢棄改判，為有理由，應予准許，爰
    由本院改判如主文第2項所示，其餘上訴為無理由，應予駁
    回。
五、據上論結，本件上訴一部有理由、一部無理由，依民事訴訟
    法第436條之1第3項、第449條第1項、第450條、第79條，判
    決如主文。
中　　華　　民　　國　　111 　年　　11　　月　　23　　日
                民事第三庭    　審判長法　官　洪榮謙
                                      法  官　洪堯讚
                                      法  官　羅秀緞
以上正本係照原本作成。
不得上訴。
中　　華　　民　　國　　111 　年　　11　　月　　23　　日
                                      書記官　卓俊杰